【裁判字號】    98,簡上,529
【裁判日期】    980722
【裁判案由】    詐欺
【裁判全文】
臺灣桃園地方法院刑事判決             98年度簡上字第529號
上  訴  人
即  被  告  乙○○
上列上訴人因被告詐欺案件，不服本院刑事庭中華民國98年3月
23日98年度桃簡字第427號第一審刑事簡易判決（檢察官聲請簡
易判決處刑案號：台灣桃園地方法院檢察署97年度偵字第22966
號、第24546號），提起上訴，本院管轄之第二審合議庭判決如
下：
    主  文
上訴駁回。
乙○○緩刑貳年。
    事  實
一、乙○○明知申請帳戶使用係輕而易舉之事，一般人無故取得
    他人金融帳戶使用之行徑常與財產犯罪之需要密切相關，而
    可預見該名不自行申辦帳戶之人，可能係遂行不法所有意圖
    用以詐騙等不法財產犯罪行為，又對於提供帳戶予他人使用
    雖無必然引發他人萌生犯罪之確信，但仍以縱若有人持以犯
    罪亦不違反其本意，而基於幫助他人詐欺取財之犯意，於民
    國97年9月5日，在桃園火車站旁全家便利商店外之騎樓，將
    其所有於91年6月12日開戶之第一商業銀行股份有限公司（
    下稱第一銀行）大溪分行帳號00000000000號存款帳戶之存
    摺、金融卡及密碼，以不詳代價，交與某真實姓名年籍不詳
    之成年人使用。嗣該成年人取得前開帳戶後，即與其所屬詐
    欺集團成年成員，共同基於意圖為自己不法所有之詐欺犯意
    聯絡，於97年9月7日下午5時30分許，詐欺集團推由某真實
    姓名年籍不詳之成年男子，去電向甲○○佯稱伊於電視購物
    匯款方式出現錯誤，須退款與伊，致甲○○信以為真而陷於
    錯誤，遂依指示至第一銀行自動櫃員機提領新台幣（下同）
    45,000元後，再利用自動櫃員機於97年9月7日晚間7時8分許
    ，將該筆現金存入乙○○申設之上開第一銀行大溪分行帳戶
    內，旋即遭詐欺集團成員提領一空，嗣甲○○發現有異，始
    知受騙。
二、案經甲○○訴由桃園縣政府警察局大溪分局及桃園分局報告
    臺灣桃園地方法院檢察署檢察官偵查後聲請簡易判決處刑。
    理  由
壹、證據能力部分
一、按被告以外之人於偵查中向檢察官所為之陳述，除顯有不可
    信之情況者外，得為證據，刑事訴訟法第159 條之1 第2 項
    定有明文。查證人即告訴人甲○○於偵查中既係以證人身份
    陳述，且經檢察官告以具結義務及偽證處罰後命之朗讀結文
    具結，因上開證人均係於負擔偽證罪處罰之心理下證述，並
    以具結擔保其供述真實性，復無受其他不當外力干擾情形，
    可信性極高，本院審酌該證人於偵查中具結證述之際，其外
    部附隨之環境或條件並無不當，是依上說明，其於偵查中所
    為證言，均具有證據能力，而得為證據。
二、按被告以外之人於審判外之陳述，雖不符前四條之規定，而
    經當事人於審判程序同意作為證據，法院審酌該言詞陳述或
    書面陳述作成時之情況，認為適當者，亦得為證據，刑事訴
    訟法第159條之5第1項復有明定，證人甲○○於警詢所為之
    證述固屬被告以外之人於審判外之陳述，惟檢察官及被告於
    本院審理時悉表明同意援用該項證據方法，本院審酌並無證
    據顯示上開警詢之取證過程存何不法、不當或應詢時該證人
    之心理有遭致外力強制、壓抑之情事，因之，以之充為證據
    核屬適當，依前揭法條規定，甲○○於警詢所為之證詞自有
    證據能力。
二、另本案認定事實所引用之卷內所有文書證據，檢察官及被告
    並未主張排除前開書證之證據能力，且迄於本院言詞辯論終
    結前均未表示異議，本院審酌前開書證並無證據證明係公務
    員違背法定程序所取得，亦無刑事訴訟法第159條之4之顯有
    不可信之情況與不得作為證據之情形，本案認定事實所引用
    之卷內所有文書證據，亦均認為有證據能力。
貳、認定犯罪事實之所憑之證據及理由
一、訊據被告乙○○矢口否認有何幫助詐欺犯行，辯稱：他（指
    詐騙集團成員）是先拿我的存摺及金融卡，他說他要測試我
    的信用，我是因為要找工作所以被騙，我不是故意要騙人的
    云云。惟查：
 (一) 被告於91年6月12日向第一銀行大溪分行聲請開立帳號00000
    000000號存款帳戶之事實，業據被告於警詢、偵訊及本院審
    理中坦認不諱，並有第一銀行97年12月4日一大溪字第00538
    號函檢附之乙○○開戶資料表、身分證影本、第一銀行活期
    儲蓄存款印鑑卡、自開戶日起至97年9月止之對帳單等件在
    卷足憑（見台灣桃園地方法院檢察署97年度偵字第22966號
    卷第28至53頁），是前開帳戶確為被告所申設一節，至屬灼
    然。又證人即告訴人甲○○遭詐欺取財之經過，業據其於警
    詢及偵訊時證述甚詳（見上開偵卷第11、12、24頁），並有
    告訴人甲○○匯款之自動櫃員機儲戶交易明細表1張在卷可
    稽（見上開偵卷第17頁），是告訴人甲○○遭詐欺集團詐騙
    ，而於97年9月8日下午5時30分許，將45,000元現金以自動
    櫃員機存入之方式，匯入至乙○○申設之上開第一銀行大溪
    分行之帳戶內之事實，亦堪認定。
 (二) 被告雖以前詞置辯，惟查，被告於檢察官訊問時供稱：「當
    時我看報紙找工作，打電話向對方應徵，對方要我交出存摺
    、提款卡，說要3天查我的信用。」、「已入社會工作20多
    年。」等語在卷，於本院審理中另供稱：「（問：有什麼工
    作需要把你的金融卡交給人家？）我不知道，我對銀行不瞭
    解。（這跟銀行沒有關係，找工作不需要交出金融卡跟密碼
    這不是常識嗎？）對，但是因為當時我找工作找的暈頭，所
    以就給他。（問：這二十幾年你都沒有工作？）我有工作，
    我在做裝潢。（問：是自己做還是給人家請的？）我自己給
    人家請的。（問：工頭要去收工程款，有叫你提供帳戶給別
    人匯款嗎？）沒有，因為我們都領現金。（問：你要應徵那
    家公司在那裡？）在桃園，我不知道實際的位置。（問：公
    司的名稱叫什麼？）我不知道。（公司地址在那裡？）我不
    知道。（問：出面跟你面談的人叫什麼名字？）我當時不知
    道他叫什麼名字，......。」等語甚詳。是以被告多年之工
    作經驗，公司負責人均未曾要求被告提供帳戶以查其信用。
    且知悉找工作不需要交出提款卡及密碼一情，又衡之常情，
    一般應徵工作多約定於辦公室內經主管面談篩選，迺被告不
    知應徵工作之公司實際位置，連公司名稱亦無所知悉，更無
    經面談篩選，遑論約於火車站旁之全家便利商店外之騎樓碰
    面，顯與一般徵得工作之常態迥異；抑者，質諸被告供稱其
    交付存摺之後，腦筋恢復冷靜之後，想一想覺得不妥等語（
    見本院簡上字卷第9、10頁），則被告於交付其之存摺、金
    融卡後認其中有詐，果若如此，被告為免該等資料遭他人不
    法使用，理應立即報警或至銀行辦理掛失手續，然被告竟遲
    至97年9月11日始向銀行辦理金融卡掛失（見偵卷第4頁），
    距其交付前開帳戶資料長達6天之久，此舉尚非無疑。況就
    取得上開帳戶之第三人而言，該人既有意利用上開帳戶作為
    詐騙工具，當無選擇一隨時可能遭真正存戶掛失而無法使用
    之帳戶之可能，輔以現今社會上，為貪圖小利而出售自己帳
    戶供人使用之人所在多有，是該第三人僅需付出少許之金錢
    ，即可取得得完全操控而無遭掛失風險之帳戶，該第三人實
    無以拾得、遭竊或詐得等來路不明之帳戶充為詐財工具之必
    要，否則，若被告在該第三人尚未行詐前，或行詐後尚未將
    帳戶內之款項提領前，即將上開帳戶掛失，該第三人顯即無
    從遂其詐欺取財之目的，是該第三人絕無將涉及詐騙成否之
    關鍵置於如此不確定境地之可能。綜上，被告確將上開第一
    銀帳戶存摺及金融卡均交付他人，並同時告知密碼以便他人
    得任意提領使用一節，洵堪認定，而該帳戶嗣既由詐騙集團
    用以詐欺甲○○之金錢得手，堪認該帳戶係被告交付他人以
    供詐欺集團所屬成員使用無訛，綜上所述，被告所辯其申設
    之前開第一銀行帳戶係因為應徵工作交付他人而遭盜用一節
    ，顯非實情，洵無足採。
 (三) 又按金融存款帳戶，事關存戶個人財產權益之保障，與存戶
    之提款卡及密碼結合，其專屬性、私密性更形提高，除非本
    人或與本人具密切之關係者，難認有何理由可自由流通使用
    該存簿、金融卡及密碼，一般人亦均有應妥為保管帳戶存簿
    、金融卡及密碼，以防止被他人冒用之認識，縱有特殊情況
    偶有將上開物品交付他人之需，亦必深入瞭解其用途後再行
    提供以使用，恆係吾人日常生活經驗與事理；且金融帳戶為
    個人理財之工具，申請開設金融帳戶並無任何特殊之限制，
    一般民眾皆可以存入最低開戶金額之方式申請開戶，一個人
    可以在不同之金融機構申請多數之存款帳戶使用，並無何困
    難，此乃眾所週知之事實。且依一般人之社會生活經驗，若
    見有非親非故之人不以自己名義申請開戶，反而以出價蒐購
    或借用之方式向他人蒐集金融機構帳戶供己使用，衡情當能
    預見蒐集金融帳戶者，係將所蒐集之帳戶用於從事財產犯罪
    。況觀諸現今社會上，詐騙者以蒐集之人頭帳戶，作為詐欺
    之轉帳帳戶，業經報章媒體時有批露，因此交付該帳戶之存
    簿、金融卡及密碼與非親非故之人，受讓人將持以從事財產
    犯罪，已屬一般智識經驗之人所能知悉或預見。被告對於向
    其蒐集本案帳戶資料之人，將持以作為詐欺取財犯罪之不法
    使用，亦顯然有所預見，其無正當理由，竟輕率將上開帳戶
    之存簿、金融卡及金融卡密碼等帳戶資料提供與身分上不具
    密切關係之人，對於該持用其帳戶資料之人果真用以作為詐
    欺取財之轉帳工具，顯然亦不違背被告之本意。是以，本案
    雖查無積極證據證明被告與該蒐集其帳戶之人有何共同實施
    詐欺犯行之手段施用或犯意聯絡，惟被告對於金融帳戶交付
    他人使用，可能遭持以從事詐欺取財犯罪之用，有所預見，
    且果真被利用作為詐欺取財之轉帳帳戶，又不違背被告之本
    意，足認被告有以提供帳戶予他人，幫助他人犯詐欺取財罪
    之未必故意，被告自應負幫助他人為詐欺取財之刑責甚明。
 (四) 稽上所述，本案事證明確，被告犯行洵堪認定，應予依法論
    罪科刑。
二、按幫助犯之成立，主觀上行為人須有幫助故意，客觀上須有
    幫助行為，亦即須對於犯罪與正犯有共同之認識，而以幫助
    之意思，對於正犯資以助力，而未參與實施犯罪之行為者而
    言，最高法院75年度台上字第1509號、84年度台上字第5998
    號、88年度台上字第1270號判決意旨參照。被告將其所申辦
    金融機構帳戶之金融卡及密碼提供與真實姓名、年籍不詳之
    成年人，供其所屬犯罪集團成員詐騙財物，被告顯基於幫助
    他人詐欺財物之犯意，提供金融機構金融卡及密碼與他人之
    行為，屬刑法詐欺罪構成要件以外之行為，其既以幫助他人
    詐欺之意思而參與犯罪構成要件以外之行為，核其所為，係
    犯刑法第30條第1項、刑法第339條第1項之幫助詐欺罪。又
    被告係幫助他人犯罪，審酌其犯罪情節，爰依刑法第30條第
    2項之規定減輕其刑。原審同此認定，依刑事訴訟法第449條
    第1項前段、第454條第2項，刑法第339條第1項、第30條第1
    項前段、第2項、第41條第1項前段，刑法施行法第1條之1第
    1項、第2項前段之規定，並審酌被告輕易提供金融帳戶資料
    供他人掩飾犯罪所得使用，非但增加被害人尋求救濟之困難
    ，造成社會人心不安，亦助長詐騙犯罪者之氣焰，使詐欺犯
    罪者得以順利取得詐欺所得之財物，危害財產交易安全，且
    被告於犯後猶否認犯行等一切情狀，量處被告有期徒刑3月
    ，如易科罰金，以1,000元折算1日。核其認事用法，俱無違
    誤，量刑亦屬妥適，應予維持。上訴人提起上訴，顯無理由
    ，自應予駁回。末查，被告前未曾因故意犯罪受有期徒刑以
    上刑之宣告，有臺灣高等法院被告前案紀錄表1份在卷可稽
    （見本院簡上字卷第40頁），其因一時失慮致罹刑典，惟犯
    後業已賠償告訴人甲○○因此所受之損害進而與之達成民事
    和解（見本院簡上字第47反面、48頁）並有卷附甲○○提供
    之帳簿資料影本1份足稽（見本院簡上字卷第52頁），諒經
    此偵審程序，當知所警愓而信無再犯之虞，是本院認上開所
    宣告之刑，以暫不執行為適當，爰依刑法第74條第1項第1款
    規定，併予宣告緩刑2年，用啟自新。
據上論斷，應依刑事訴訟法第455條之1第3項、第368條，刑法第
74條第1 項第1 款，判決如主文。
本案經檢察官黃珮如到庭執行職務。
中    華    民    國    98    年     7    月    22    日
                  刑事第十一庭審判長法  官  蔡榮澤
                                    法  官  黃翊哲
                                    法  官  汪曉君
以上正本證明與原本無異。
不得上訴。
                                    書記官  楊晴文
中    華    民    國    98    年    7     月    22    日


司法院資訊處製作；財團法人民間司法改革基金會備份。
